【裁判字號】    97,易,84
【裁判日期】    970424
【裁判案由】    詐欺
【裁判全文】
臺灣宜蘭地方法院刑事判決                97年度易字第84號
公  訴  人  臺灣宜蘭地方法院檢察署檢察官
被      告  乙○○
上列被告因詐欺案件，經檢察官聲請簡易判決處刑（96年度偵字
第3514號），本院認為不宜逕以簡易程序為之，爰改依通常訴訟
程序審理，判決如下：
    主  文
乙○○共同意圖為自己不法之所有，以詐術使人將本人之物交付
，處有期徒刑捌月，減為有期徒刑肆月，如易科罰金，以新台幣
壹仟元折算壹日；又共同意圖為自己不法之所有，以詐術使人將
本人之物交付，處有期徒刑捌月，減為有期徒刑肆月，如易科罰
金，以新台幣壹仟元折算壹日。應執行有期徒刑陸月，如易科罰
金，以新台幣壹仟元折算壹日。
    事  實
一、乙○○於民國96年4月間，經由報紙之廣告知悉可以提供銀
    行存摺資料即可辦理低利貸款，即與對方聯絡後，明知對方
    利用帳戶以詐騙他人收取款項之用，竟與該詐騙集團成員基
    於詐欺取財之犯意聯絡，先於96年4月9日，委由其不知情之
    大陸籍配偶孫大秀在臺灣中小企業銀行宜蘭分行開立帳號為
    00000000000號之帳戶後，再將上開存摺影本寄給前開詐騙
    集團成員使用，乙○○事後則依詐騙集團成員電話指示，提
    領匯入上開帳戶內款項。該詐欺集團成員即先後於：(一)96年
    4 月20日中午12時許，撥打行動電話予丙○○○，向丙○○○佯稱積欠電話費、須依指示匯款以避免遭法辦，丙○○○
    因而陷於錯誤，遂前往中國信託商業銀行城中分行轉帳新台
    幣（下同）5萬元至乙○○所提供之上開帳戶內；(二)96年4月
    20日中午12時許，撥打行動電話予甲○○，向甲○○佯稱係
    甲○○之弟媳，有急事需用錢，甲○○因而陷於錯誤，遂前
    往高雄銀行匯款3萬元至乙○○所提供之上開帳戶內。嗣丙○○○、甲○○發覺有異，經報警處理後，乙○○提供之上
    開帳戶旋遭受凍結，致乙○○無法提領上開款項。
二、案經宜蘭縣警察局宜蘭分局報請臺灣宜蘭地方法院檢察署檢
    察官偵查起訴。
    理  由
一、訊據被告乙○○於本院審理中，固坦承經由報紙廣告之介紹
    ，而將其妻孫大秀之銀行帳戶資料提供他人，及依他人以電
    話指示後，至帳戶提領款項等情不諱，惟矢口否認與詐騙集
    團成員共同詐欺取財犯行，並辯稱：96年4月份的時候，於
    報紙看到借錢的廣告，廣告上面寫低利率，聯絡的時候，對
    方說只要提供帳戶，不需要押身分證、不需要簽本票，96
    年4月9日太太孫大秀就去中小企銀宜蘭分行開帳戶，伊用寄
    送的方式交給對方孫大秀的帳戶影印本，對方再打電話跟伊
    聯絡，叫伊去領錢，領了錢之後，就把錢匯到對方所提供的
    帳戶資料，但關於對方的帳戶資料已經丟掉云云。然查：
  (一)案外人孫大秀前於96年4月9日至臺灣中小企業銀行宜蘭分行
    申辦帳號00000000000號帳戶，有臺灣中小企業銀行96 年6
    月21日96宜字第00000293號函檢送之開戶資料、印鑑卡、存
    款往來明細表（參見警卷第19至23頁）等件在卷可佐。而被
    害人丙○○○、甲○○先後經詐騙集團成員欺騙，分別匯款
    5 萬元、3萬元至前開孫大秀銀行帳戶，亦據被害人丙○○○（參見警卷第6、7頁）、甲○○（參見警卷第13、14頁）
    於警訊中證述在卷。復有丙○○○自中國信託商業銀行匯款
    之匯款申請書（參見警卷第9頁），及甲○○自高雄銀行匯
    款之入戶電匯匯款回條（參見警卷第16頁）附卷可證。
  (二)按金融存款帳戶事關個人財產之管理，為個人之重要文件，
    被告辯稱係因借款所需而將帳戶資料交付他人，但於借款過
    程中，對方竟無要求被告提出身分證件核對身分、確認還款
    能力，及簽立借款以資證明借款事宜，或要求被告簽立本票
    與提供擔保，僅憑被告之帳戶資料，即可允諾核撥貸款，要
    與常情有違。再被告與詐騙集團成員約定於該成員電話通知
    時，即將孫大秀帳戶金額提領後，再匯予其他約定帳戶，如
    被告事前未與詐騙集團成員約定分工負責項目，詐騙集團成
    員如何確信被告於提領詐騙款項後，被告會依約將款項再匯
    予其他帳戶以掩飾詐騙所得，而非將款項挪為己用。是綜以
    上情，被告提供帳戶以供詐騙集團成員使用，並負責自帳戶
    提領詐騙所得後，再將之交付其他詐騙集團成員，被告顯與
    該詐騙集團成員事前即有犯意之聯絡，而各有分擔工作，其
    前開所辯，顯係卸責之詞，不足採信，被告犯行堪以認定，
    應依法論科。
二、核被告所為，係犯刑法第339條第1項詐欺取財罪。被告與詐
    騙集團成員間有犯意之聯絡，及行為之分擔，為共同正犯。
    被告前開2次詐欺取財犯行，犯意各別，行為互殊，應予分
    論併罰。爰審酌被告利用銀行帳戶，以欺罔手段詐騙他人財
    物，依其犯罪之目的、手段、犯罪所生之損害，及犯罪後飾
    詞卸責等一切情狀，就其所犯上開2罪分別量處如主文所示
    之刑，以示懲儆。按被告行為後，中華民國九十六年罪犯減
    刑條例於96年7月4日制定公布，於同月16日施行，依該條例
    第2條第1項第3款規定：「犯罪在中華民國九十六年四月二
    十四日以前者，除本條例另有規定外，依下列規定減刑：三
    、有期徒刑、拘役或罰金，減其刑期或金額二分之一。」被
    告前開2次犯行係於96年4月24日以前所犯，復無同條例第3
    條第1項第15款所列不予減刑之情形，均應依該條例減刑之
    ，並定其應執行刑，及諭知易科罰金之折算標準。
據上論斷，應依刑事訴訟法第452條、第299條第1項前段，刑法
第28條、第339條第1項、第41條第1項前段、第51條第5款，中華
民國九十六年罪犯減刑條例第2條第1項第3款、第7條、第9條，
刑法施行法第1條之1，判決如主文。
本案經檢察官賴淑萍到庭執行職務
中    華    民    國    97    年    4     月    24    日
                  刑事第四庭審判長法  官  謝佩玲
                                  法  官  陳嘉年
                                  法  官  辜漢忠
以上正本證明與原本無異。
如不服本判決應於收受本判決後10日內向本院提出上訴書狀，並
應敘述具體理由。若未敘述理由者，應於上訴期間屆滿後20日內
向本院補提理由書狀(均須按他造當事人之人數附繕本)。
                                  書記官  許麗汝
中    華    民    國    97    年    4     月    25    日
附錄本案論罪科刑法條：
刑法第339條第1項
意圖為自己或第三人不法之所有，以詐術使人將本人或第三人之
物交付者，處5年以下有期徒刑、拘役或科或併科1千元以下罰金
。


司法院資訊處製作；財團法人民間司法改革基金會備份。
